最高法院刑事判決　　　　　　　　　　　　　　　八十六年度台上字第五九一五號
　　上　訴　人　丁○○
　　　　　　　　丙○○
　　　　　　　　戊○○
　　　　　　　　甲○○
　　　　　　　　乙○○
右上訴人等因妨害自由等罪案件，不服台灣高等法院高雄分院中華民國八十五年十月
三十日第二審判決（八十五年度上訴字第一二九四號，起訴案號：台灣高雄地方法院
檢察署八十四年度偵字第一二一○六號），提起上訴，本院判決如左：
    主  文
原判決關於丁○○、丙○○意圖供自己犯罪之用，而持有軍用槍部分及戊○○、甲○
○、乙○○部分均撤銷，發回台灣高等法院高雄分院。
其他上訴駁回。
    理  由
一發回部分：
本件原判決認定上訴人丁○○、丙○○因與綽號「川吉」之不詳姓名成年男子，共同
經營俗稱「六合彩」賭局，被曾淑珍於民國八十四年六月二十日向丁○○簽賭中獎，
丁○○、丙○○以曾淑珍改簽單為由拒付賭金，並為阻止曾淑珍追索，欲強迫曾淑
珍書立坦承塗改簽單詐賭之自白書，乃另行起意，由丁○○於八十四年六月二十一日
下午七時打電話予曾淑珍，佯稱要商討賭金之給付事宜，約曾淑珍當天至其位於高雄
市左營區○○○路二一八號八樓住處，曾淑珍不疑，乃邀孔令達、孔令國及何水遷一
同前往，而丁○○及丙○○於事前即邀知情之許建財、林志忠（二人已判刑確定）及
上訴人乙○○、甲○○等人於上開丁○○住處等候，丁○○及丙○○並要許建財攜槍
前往，許建財乃攜帶綽號「龍仔」之年籍姓名不詳之成年男子所有而押在其處之具殺
傷力可供軍用之仿柯特廠半自動手槍製造之手槍壹支及不具殺傷力之子彈六顆與林志
忠及上訴人戊○○一同前往丁○○住處，丁○○、丙○○、林志忠、許建財、乙○○
、戊○○及甲○○共同基於妨害自由之犯意聯絡，由丁○○、丙○○、林志忠及許建
財在屋內等候，乙○○、戊○○及甲○○則在樓下守候，以防曾淑珍等人逃跑，曾淑
珍等人到達後，曾淑珍與孔令達直上丁○○上開住處，孔令國及何水遷則在丁○○上
開住處樓下等候，曾淑珍與孔令達甫抵丁○○住處門口，即被林春褔等人強押進入屋
內，進屋後，林春褔即責問簽賭六合彩賭金之事，因孔令達之回答，不合丙○○意，
乃與林志忠、許建財共同基於傷害之犯意聯絡，由林春褔以手毆打孔令達、林志忠持
上開手槍毆打孔令達之頭部、許建財則持椅子毆打孔令達，致孔令達受有前額部裂傷
及左腰側撞傷之傷害，嗣孔令國在樓下久候不耐乃上樓，甫上樓，因丁○○、丙○○
、許建財及林志忠認孔令國與曾淑珍、孔令達係一夥，乃基於同上妨害自由之概括犯
意，持槍強將孔令國押進屋內毆打（傷害部分未據告訴），因孔令國表明係計程車司
機，丙○○等人始令其離去，嗣因商討無結果，丙○○、丁○○、許建財、林志忠、
乙○○、戊○○、甲○○等人，乃於當日下午八、九時許欲將曾淑珍、孔令達押往高
雄市左營區○○○路六四三號桂琳卡拉ＯＫ店，於樓下並由丁○○出手毆打曾淑珍（
傷害部分未據告訴），在樓下等候之何水遷見狀乃欲逃跑，丙○○、丁○○、許建財
、林志忠、乙○○、戊○○、甲○○乃基於同上開妨害自由之概括犯意，將何水遷一
同押往桂琳卡拉ＯＫ店之包廂內，不准曾淑珍、孔令達及何水遷自由離去；嗣因丙○
○、丁○○懷疑在亞哥理容院服務之林燕亦涉詐賭，丙○○乃基於同一概括之犯意
，於同日晚上十時許令許建財、林志忠上開手槍陪同丁○○前往高雄市○○區○○
路九九號「亞哥理容院」，將在該處工作之林燕強行押往桂琳卡拉ＯＫ店，甫進卡
拉ＯＫ店，丁○○及丙○○即強迫曾淑珍、孔令達及林燕書寫自白書，因林燕不
會寫，丁○○、丙○○、林志忠、許建財、乙○○、戊○○及甲○○乃基於傷害之犯
意聯絡，共同毆打林燕，致林燕受有前額部枕部頭頂部撕裂傷、左胸部瘀血、右
手指撞傷、胸腹挫傷及頭部外傷腦震盪之傷害。嗣於同日二十二時三十分許，為警在
高雄市三民區○○○路與九如二路口查獲丙○○、許建財、甲○○，並循線於同日二
十三時十分許在高雄市左營區○○○路六四三號桂琳卡拉ＯＫ店查獲丁○○、林志忠
、乙○○、戊○○及扣得上開具殺傷力之仿柯特廠半自動手槍製造之手槍壹支、不具
殺傷力之子彈六顆等情。因而撤銷第一審關於上訴人丁○○、丙○○妨害自由部分之
判決，改判論處丁○○、丙○○共同連續意圖供自己犯罪之用，而持有軍用槍罪刑；
並維持第一審論處上訴人戊○○、甲○○、乙○○共同連續以非法方法，剝奪人之行
動自由罪刑部分之判決，駁回戊○○、甲○○、乙○○在第二審之上訴，固非無見。
惟查：(一)、槍彈藥刀械管制條例第七條第四項之未經許可無故持有槍罪，其法定
刑較刑法第一百八十七條之意圖供自己或他人犯罪之用，而持有軍用槍罪之法定刑
為重，且為刑法之特別法，如係持有該條項之槍者，自應優先適用。原判決事實欄
記載上訴人丁○○、丙○○欲供犯罪之用而共同持有可供軍用之仿柯特廠半自動手槍
製造之手槍一支，原判決理由說明該手槍經內政部警政署刑事警察局鑑驗結果，認係
仿柯特廠半自動手槍製造之「玩具槍」，具殺傷力。惟該槍究竟係槍彈藥刀械管制
條例第七條所指之「手槍」，抑為該條例第十條所指「其他可發射金屬或子彈具有殺
傷力之槍支」，原審未進一步詳查釐清，遽行判決，而依刑法第一百八十七條論處，
即有可議。(二)、原判決以上訴人乙○○、戊○○、甲○○等三人未至「亞哥理容院」
強押林燕至「桂琳卡拉ＯＫ店」，認此部分被訴妨害自由之犯罪不能證明。惟查林
燕於警訊時指稱：「經我當場指認丁○○與林志忠等係自理容院押我及在卡拉ＯＫ
店毆打之人無誤，另丙○○、甲○○、許建財、乙○○與戊○○等人即是在卡拉ＯＫ
店毆打我並要我寫自白書坦承曾向丁○○詐騙六合彩彩金，若稱不順，即動手毆打、
控制我行動之人等無誤。」（見警卷第十四頁）；於偵查中亦稱：「是他們逼我寫的
（指自白書）」（見偵查卷第八十八頁）。上開指述如果無訛，則乙○○、戊○○、
甲○○等是否未涉犯刑法第三百零二條第一項或第三百零四條第一項之罪，即非無疑
。究竟林燕被強押至「桂琳卡拉ＯＫ店」後，乙○○等三人是否共同強迫林燕寫
自白書﹖是否共同控制林燕之行動自由不讓其離去﹖原審未審究明白，對上開不利
上訴人乙○○等三人之證言，何以不足採為乙○○等犯罪之證據，原判決又未予說明
，非但審理猶有未盡，抑且理由未臻完備，亦有未合。上訴意旨指摘原判決此部分違
背法令，尚非全無理由，應認有發回更審之原因。又原判決理由六不另為無罪及不受
理諭知部分，基於審判不可分原則，應併予發回。
二駁回部分：
按刑事訴訟法第三百七十六條所列各罪之案件，經第二審判決者，不得上訴於第三審
法院，法有明文。本件上訴丁○○、丙○○賭博部分，原審係依刑法第二百六十八條
論處罪刑，核屬刑事訴訟法第三百七十六條第一款之案件。依首開說明，既經第二審
判決，自不得上訴於第三審法院，上訴人丁○○、丙○○竟復提起上訴，顯為法所不
許，應予駁回。
據上論結，應依刑事訴訟法第三百九十七條、第四百零一條、第三百九十五條前段，
判決如主文。
中      華      民      國    八十六    年      十      月      九      日
                              最高法院刑事第七庭
                                  審判長法官  董  明  霈
                                        法官  丁  錦  清
                                        法官  賴  忠  星
                                        法官  林  茂  雄
                                        法官  林  錦  芳
      右正本證明與原本無異
                                              書  記  官
中      華      民      國    八十六    年      十      月     十八     日
